【裁判字號】    97,台上,801
【裁判日期】    970227
【裁判案由】    違反槍砲彈藥刀械管制條例
【裁判全文】
最高法院刑事判決              九十七年度台上字第八０一號
上  訴  人  甲○○
上列上訴人因違反槍砲彈藥刀械管制條例案件，不服台灣高等法
院中華民國九十六年十二月二十五日第二審判決（九十六年度上
訴字第三０四六號，起訴案號：台灣桃園地方法院檢察署九十六
年度偵字第二二九四號），提起上訴，本院判決如下：
    主  文
上訴駁回。
    理  由
按刑事訴訟法第三百七十七條規定，上訴於第三審法院，非以判
決違背法令為理由，不得為之。是提起第三審上訴，應以原判決
違背法令為理由，係屬法定要件。如果上訴理由書狀並未依據卷
內訴訟資料，具體指摘原判決不適用何種法則或如何適用不當，
或所指摘原判決違法情事，顯與法律規定得為第三審上訴理由之
違法情形，不相適合時，均應認其上訴為違背法律上之程式，予
以駁回。本件原判決撤銷第一審之科刑判決，改判論上訴人甲○
○以未經許可，持有可發射彈丸（金屬）具有殺傷力之土造長槍
罪，累犯，處有期徒刑二年，併科罰金新台幣（下同）五萬元，
並諭知罰金如易服勞役之折算標準，及為相關從刑之宣告。係依
憑上訴人之部分供述（坦承於原判決事實欄所載時地，以四、五
千元之代價取得前揭土造長槍一枝而持有，於民國九十五年十一
月一日為警查獲之事實），復有為警查扣之土造長槍一枝可佐，
又該槍枝經送請內政部警政署刑事警察局以性能檢驗法、動能試
射法鑑定認：「扣案土造長槍一枝（槍枝管制編號000000
0000號），實係欠缺槍柄之空氣槍，以小型二氧化碳高壓鋼
瓶內之氣體為發射動力，機械性能良好，經裝填直徑約 6.0mm之
鋼珠（重量約0.88ｇ）試射參次，測得鋼珠之發射速度分別為16
6、163、162公尺／秒，計算其發射動能分別為 12.12、11.69、
11.55焦耳，單位面積動能分別為42.88、41.35、40.84焦耳／平
方公分」，有卷附該局九十五年十二月十四日刑鑑字第０九五０
一六五九三一號槍彈鑑定書可按，並參酌負責本件扣案槍枝鑑識
之內政部警政署刑事警察局鑑識科人員黃金榮之證詞（陳述鑑定
扣案土造長槍之經過及其結果）等證據資料，而為論斷，已敘明
其所憑證據及認定扣案之土造長槍具有殺傷力之理由。而以上訴
人否認犯罪，辯稱：伊不知道該槍枝具有殺傷力云云，為卸責之
詞，不足採信。又以上訴人於警詢時稱：警方在伊住處房屋床下
查獲一把土造長槍，伊只有用來打野狗、野貓，伊把土造長槍裝
上瓦斯鋼瓶射擊；於檢察官偵查中亦供稱伊買來之土造長槍是用
來打狗、打貓用，對鑑定結果，單位面積動能均四十焦耳以上／
平方公分，具有殺傷力，沒有意見；其於第一審亦稱土造長槍是
用來打狗、打貓用的，打到貓狗牠們哀哀叫就跑掉了，對鑑定結
果及檢察官起訴之事實亦表示沒有意見各等語，綜核前開槍彈鑑
定書及鑑定人黃金榮之證詞，認定扣案槍枝具有殺傷力，且為上
訴人所知。均已依憑卷證資料，在理由內詳加指駁及說明。從形
式上觀察，原判決並無足以影響判決結果之違法情形存在。上訴
意旨略稱：(一)、上訴人於原審聲請傳喚槍巨生活廣場負責人（真
實姓名年籍均不詳）作證，證明扣案土造長槍係向店家購買之玩
具槍，並非上訴人自行改造，原審未予調查，有應於審判期日調
查之證據而未予調查之違法。(二)、原審係以黃金榮推測之詞，資
為認定扣案之土造長槍有殺傷力之依據，然扣案槍枝欠缺槍柄，
不具擊發機構如何能擊發，黃金榮之證言顯有瑕疵，在此瑕疵未
究明前，採為判決之基礎，與經驗法則有違。(三)、上訴人購買土
造長槍，附有塑膠之ＢＢ彈，上訴人不知可使用鋼珠，亦未曾使
用鋼珠，鑑定時卻以鋼珠試射，況扣案之土造長槍根本無法使用
，如同廢鐵，鑑定結果，確有疑義，資為判決基礎，於法有違。
(四)、上訴人所稱：為驅趕貓狗持查扣槍枝對貓狗發射，因為這樣
會打痛貓狗等語，上訴人所使用者係塑膠之ＢＢ彈，目的在打痛
貓狗，並非打傷，原判決據以認定上訴人主觀上知悉該槍枝具有
殺傷力，有違經驗法則，其判決違背法令等語。惟查：(一)、刑事
訴訟法第三百七十九條第十款所謂應調查之證據，係指該證據與
待證事實有重要關係，在客觀上有予調查之可能性及必要性者而
言。原判決已詳加敘明上訴人請求傳喚槍巨生活廣場負責人（真
實姓名年籍均不詳），因本件事證已明，且上訴人所述係真實姓
名年籍均不詳之人，認無調查之必要性，而不予調查之理由（見
原判決第四、五頁）。顯無上訴意旨所指摘應於審判期日調查之
證據而未予調查之違法情形，自非合法之第三審上訴理由。(二)、
經囑託機關為鑑定者，須以言詞說明時，得命實施鑑定之人為之
，刑事訴訟法第二百零八條第一項定有明文。卷查本件扣案槍枝
係由內政部警政署刑事警察局所鑑定，雖出具書面報告，惟因有
言詞說明之必要，乃由其實施鑑定之鑑識科人員黃金榮於第一審
及原審到庭，詳為說明鑑定扣案土造長槍之經過及其結果（見第
一審卷第四十二、四十三頁，原審卷第五十五頁背面至五十七頁
），其係就鑑定事項加以說明，核無上訴意旨所指原審依憑黃金
榮個人推測之詞，採為判決基礎之情形，亦不得資為第三審上訴
之適法理由。(三)、其餘上訴意旨則置原判決所為明白論斷於不顧
，仍持已為原判決指駁之陳詞再事爭辯，及對於事實審法院取捨
證據與自由判斷證據證明力之職權行使，徒以自己之說詞，任意
指摘，難認已符合首揭法定之第三審上訴要件。其上訴違背法律
上之程式，應予駁回。
據上論結，應依刑事訴訟法第三百九十五條前段，判決如主文。
中    華    民    國  九十七  年    二    月  二十七  日
                      最高法院刑事第十二庭
                          審判長法官  邵  燕  玲
                                法官  李  伯  道
                                法官  孫  增  同
                                法官  吳      燦
                                法官  李  英  勇
      本件正本證明與原本無異
                                      書  記  官
中    華    民    國  九十七  年    三    月    五    日
                                                      V


司法院資訊處製作；財團法人民間司法改革基金會備份。
